臺灣高等法院高雄分院刑事判決　　　　 94年度上訴字第428號
上　訴　人
即　被　告　甲○○
上列上訴人因違反毒品危害防制條例案件，不服臺灣屏東地方法
院93年度訴字第1000號中華民國94年1 月28日第一審判決（起訴
案號：臺灣屏東地方法院檢察署93年度毒偵字第2225號），提起
上訴，暨移送併案審理（臺灣高雄地方法院檢察署94年度毒偵字
第2115號），本院判決如下：
    主  文
原判決撤銷。
甲○○連續施用第一級毒品，累犯，處有期徒刑壹年月；扣案
殘留有海洛因殘渣之香菸壹支沒收銷燬之。又連續施用第二級毒
品，累犯，處有期徒刑玖月；扣案殘留有甲基安非他命殘渣之吸
食器壹組沒收銷燬之。應執行有期徒刑壹年拾月；扣案殘留有海
洛因殘渣之香菸壹支、殘留有甲基安非他命殘渣之吸食器壹組，
均沒收銷燬之。
    事  實
一、甲○○前於民國82年間因違反肅清煙毒條例、麻醉藥品管理
    條例案件，經臺灣屏東地方法院分別判處有期徒刑2 年4 月
    、9 月確定，定執行刑為2 年10月，於83年2 月1 日入監執
    行，於84年間假釋出監；惟於84年假釋期間，再因違反肅清
    煙毒條例、麻醉藥品管理條例案件，經臺灣屏東地方法院分
    別判處有期徒刑3 年3 月、6 月確定，定執行刑為3 年6 月
    ，上開假釋因而遭撤銷，而於87年2 月25日入監執行殘刑1
    年4 月4 日及有期徒刑3 年6 月，後於89年7 月4 日縮短刑
    期假釋出監；惟於90年假釋期間，再因違反毒品危害防制條
    例案件，上開假釋因而再遭撤銷，而於91年1 月10日入監執
    行殘刑2 年6 日，後於92年11月30日縮短刑期執行完畢。又
    於90年間因施用毒品案件，經臺灣屏東地方法院以90年度毒
    聲字第851 號裁定送觀察、勒戒，因認有繼續施用毒品傾向
    ，再經臺灣屏東地方法院以90年度毒聲字第1073號裁定送強
    制戒治，因戒治成效良好，經臺灣屏東地方法院以90年度毒
    聲字第1994號裁定停止戒治，於91年1 月10日停止戒治釋放
    ，並交付保護管束（隨即因另案入監服刑），後保護管束期
    滿，經臺灣屏東地方法院檢察署檢察官於91年6 月10日以91
    年度戒毒偵字第138 號為不起訴處分確定。
二、詎甲○○仍未戒除毒癮，竟於上開強制戒治執行完畢釋放後
    5 年內，再分別基於施用第一級毒品海洛因、第二級毒品甲
    基安非他命（起訴書誤載為安非他命）之概括犯意，均自93
    年10月26日上午9 時許起至94年2 月2 日上午某時止，連續
    在其友人謝吉雄所承租之屏東縣長治鄉○○村○○路284 巷
    46號鴿舍，分別以將第一級毒品海洛因摻入香菸內吸食，將
    第二級毒品甲基安非他命置於玻璃管吸食器內，下方點火加
    熱燒烤，再以口鼻吸食蒸發氣體之方式，均每周施用一次，
    而分別施用第一級毒品海洛因、第二級毒品甲基安非他命各
    多次。嗣於93年10月29日下午1 時45分許，在上開復興路處
    為警查獲，並扣得甲○○所有殘留有海洛因殘渣之香菸1 支
    、殘留有甲基安非他命殘渣之吸食器1 組；再於94年2 月4
    日下午4 時5 分許，在高雄縣路竹鄉○○路66之2 號前空地
    為警查獲。
三、案經屏東縣警察局移送臺灣屏東地方法院檢察署檢察官偵查
    起訴，暨移送本院併案審理。
    理  由
一、程序方面─
    本件上訴人即被告甲○○（以下簡稱被告）所犯係死刑、無
    期徒刑、最輕本刑為3 年以上有期徒刑以外之罪，其於準備
    程序中就被訴事實為有罪之陳述，經法官告知簡式審判程序
    之旨，並聽取公訴人、被告之意見後，本院認為適宜進行簡
    式審判程序審理，合先敘明。
二、認定犯罪事實所憑證據及理由─
  (一)上開犯罪事實，業據被告於偵訊、原審及本院調查、審理中
    自白不諱（見93毒偵2225號卷第5 頁，原審卷第35頁，本院
    卷第25、35頁）；且其於93年10月29日下午1 時45分許、94
    年2 月4 日下午4 時5 分許，為警查獲後所採尿液，經送驗
    結果均呈嗎啡（為海洛因代謝物）及甲基安非他命他陽性反
    應，有屏東縣衛生局93年11月11日屏縣衛檢六字第930444號
    檢驗結果通知書、高雄市立凱旋醫院94年3 月1 日00000000
    號濫用藥物尿液檢驗報告各1 紙在卷可憑（見原審卷第39頁
    ，94毒偵2115號卷第12頁）；又扣案香煙1 支、吸食器1 組
    ，經送高雄醫學大學附設中和紀念醫院鑑驗，分別含有海洛
    因、甲基安非他命成分，有該醫院94年1 月11日第9401-51
    號、第9401-50 號檢驗報告計2 紙在卷可稽（見原審卷第21
    、22頁）。足認被告自白與事實相符，堪以採信。
  (二)被告前於90年間因施用毒品案件，經臺灣屏東地方法院以90
    年度毒聲字第851 號裁定送觀察、勒戒，因認有繼續施用毒
    品傾向，再經臺灣屏東地方法院以90年度毒聲字第1073號裁
    定送強制戒治，因戒治成效良好，復經臺灣屏東地方法院以
    90年度毒聲字第1994號裁定停止戒治，於91年1 月10日停止
    戒治釋放，並交付保護管束（隨即因另案入監服刑），後保
    護管束期滿，經臺灣屏東地方法院檢察署檢察官於91年6 月
    10日以91年度戒毒偵字第138 號為不起訴處分確定，有臺灣
    高等法院被告全國前案紀錄表在卷可按。足證被告於強制戒
    治執行完畢釋放後，5 年內再犯本件施用第一、二級毒品罪
    。
三、論罪及撤銷改判之理由─
  (一)按海洛因及甲基安非他命分別係屬毒品危害防制條例第2 條
    第2 項第1 、2 款所稱之第一級毒品、第二級毒品，是被告
    於上開時地，分別施用海洛因、甲基安非他命之行為，係分
    別犯該條例第10條第1 項、第2 項之施用第一級毒品罪、施
    用第二級毒品罪。被告分別持有海洛因、甲基安非他命，嗣
    分別進而施用之，持有之低度行為應為施用之高度行為所吸
    收，不另論罪。又被告連續多次施用第一級毒品海洛因、第
    二級毒品甲基安非他命之犯行，均時間緊接，觸犯構成要件
    相同之罪名，顯係基於概括之犯意為之，均應依連續犯之規
    定各論以一罪，並依法均應加重其刑。且其所犯上開2 罪名
    ，犯意各別，罪名有異，應分論併罰。又公訴人雖僅就被告
    自93年10月26日起至同年10月29日止，連續在屏東縣長治鄉
    ○○村○○路284 巷46號鴿舍，分別施用第一級毒品海洛因
    、第二級毒品甲基安非他命之犯行提起公訴，惟被告其餘如
    事實欄所載之連續施用第一、二級毒品犯行（即移送本院併
    辦部分），與上開起訴論罪科刑部分有連續犯裁判上一罪關
    係，為起訴效力所及，本院自得併予審理。又被告前於82年
    間因違反肅清煙毒條例、麻醉藥品管理條例案件，經臺灣屏
    東地方法院分別判處有期徒刑2 年4 月、9 月確定，定執行
    刑為2 年10月，於83年2 月1 日入監執行，後於84年間假釋
    出監；惟於84年假釋期間，再因違反肅清煙毒條例、麻醉藥
    品管理條例案件，經臺灣屏東地方法院分別判處有期徒刑3
    年3 月、6 月確定，定執行刑為3 年6 月，上開假釋因而遭
    撤銷，而於87年2 月25日入監執行殘刑1 年4 月4 日及有期
    徒刑3 年6 月，後於89年7 月4 日縮短刑期假釋出監；惟於
    90年假釋期間，再因違反毒品危害防制條例案件，上開假釋
    因而遭撤銷，而於91年1 月10日入監執行殘刑2 年6 日，於
    92年11月30日縮短刑期執行完畢，有上開被告全國前案紀錄
    表在卷可按，其受有期徒刑執行完畢，5 年以內再犯本件有
    期徒刑以上之罪，為累犯，依法加重其刑，並遞加之。
  (二)原判決認被告施用第一、二級毒品罪證明確，予以論罪科刑
    ，固非無見。惟原判決未及就被告除自93 年10 月26日起至
    同年10月29日止以外之如事實欄所示連續施用第一、二級毒
    品犯行（即移送本院併辦部分），一併加以審判，尚有未洽
    。被告以併案部分與起訴部分有裁判上一罪關係，為起訴效
    力所及，原審就此部分未及併與審究，指摘原判決不當，提
    起上訴，為有理由，自應由本院將原判決撤銷改判。
四、科刑及沒收之理由─
  (一)爰審酌被告前經觀察、勒戒及強制戒治，仍未斷除毒癮，業
    如前述，顯見其惡習已深，且未能體悟施用毒品對自己、家
    人造成之傷害及社會之負擔，復有有多次毒品前科，惟念其
    犯後尚知坦承犯行，態度良好等一切情狀，就其所觸犯施用
    第一、二級毒品罪，分別量處有期徒刑1 年3 月、9 月，並
    定其應執行刑有期徒刑1 年10月，以資懲儆。
  (二)扣案香煙1 支、吸食器1 組，分別殘留有海洛因、甲基安非
    他命，業如前述，因毒品與香煙、吸食器等物無法剝離，應
    全部視為毒品，均依毒品危害防制條例第18條第1 項前段規
    定宣告沒收銷燬之。
五、適用之法律─
  (一)刑事訴訟法第369 條第1 項前段、第364 條、第299 條第1
    項前段、第273 條之1 第1 項。
  (二)毒品危害防制條例第10條第1 項、第2 項、第18條第1 項前
    段。
  (三)刑法第11條前段、第56條、第47條、第51條第5款。
本案經檢察官沈紹嘉到庭執行職務。
中　　華　　民　　國　　94　　年　　5 　　月　　27　　日
                  刑事第七庭    審判長法  官  莊飛宗
                                      法  官  黃憲文
                                      法  官  曾逸誠
以上正本證明與原本無異。
施用第二級毒品部分不得上訴。
如不服本判決施用第一級毒品部分，應於收受本判決後10日內向
本院提出上訴書狀，其未敘述上訴理由者，並得於提起上訴後10
日內向本院補提理由書狀（均須按他造當事人之人數附繕本）「
切勿逕送上級法院」。
中　　華　　民　　國　　94　　年　　5 　　月　　27　　日
　　　　　　　　　　　　　　　　　　　書記官  郭蘭蕙
附錄本判決論罪科刑法條：
毒品危害防制條例第10條：
施用第一級毒品者，處6月以上5年以下有期徒刑。
施用第二級毒品者，處3 年以下有期徒刑。
